【裁判字號】    92,上易,708
【裁判日期】    920418
【裁判案由】    傷害等
【裁判全文】
臺灣高等法院高雄分院刑事判決          九十二年度上易字第七八號
    上  訴  人  台灣高雄地方法院檢察署檢察官
    上  訴  人
    即  被  告  甲○○
    被      告  丙○○
                乙○○
右上訴人等因被告等傷害等案件，不服臺灣高雄地方法院九十一年度易字第二０七四
號中華民國九十二年四月十八日第一審判決（起訴案號：臺灣高雄地方法院檢察署九
十一年度偵字第七七０五號），提起上訴，本院判決如左：
      主      文
上訴駁回。
      事實及理由
一、本院經本院審理結果，認原審判決科處被告甲○○罪刑及諭知被告丙○○、乙○○皆無罪，認事用法皆無不合，量刑亦稱允當，應予引用，並引用原審判決書記
   載之事實，證據及理由（如附件）。
二、原判決第三頁第七行「而告訴人」四字之下未記載「乙○○」，致該告訴人究係
    指丙○○或乙○○，有欠明確，應予補正。
三、被告甲○○上訴否認犯罪，辯稱：伊當時正在整理香腸黑輪攤位，準備做生意，
    丙○○、乙○○夫婦竟拿磚塊丟擲偷襲伊背部，伊撿起磚塊反擊，但未丟中鄭、
    楊二人，渠二人之驗傷證明是偽造的，至伊有無渠二人，伊已不記得，原判決
    遽對伊論罪科刑尚有未洽云云。檢察官循甲○○之聲請，上訴則以甲○○確係遭
    被告丙○○、乙○○二人丟擲石塊而受傷，且於當日即前往醫院驗傷，原審未調
    查證人謝三員所述「鋁製工作台」之高度、現場人員與工作台之相關位置，即採
    信證人謝三員所述，有未盡調查之責，而指摘原判決諭知被告丙○○、乙○○無
    罪為不當。然查被告甲○○確有向丙○○、乙○○夫妻丟擲磚塊致使鄭、楊二人
    受傷之事實，已迭據丙○○、乙○○二人指訴不移，二人所述互核相符，並有驗
    傷診斷書二紙附卷可稽，而以鄭、楊二人受傷之部位觀之，亦與渠二人所述被告
    甲○○如何傷害之情節相符，復有證人即到場處理之警員魏志文於原審審理時證
    述看到丙○○、乙○○夫婦屋內有磚塊散落，二人外觀有受傷等語屬實。而被告
    公然辱鄭、楊夫婦二人之事實，除經渠二人指訴外，並經證人即里長謝三員證
    述無訛，又有錄音帶一捲及其譯文附卷可稽，證人謝三員且證稱該錄音帶內容的
    聲音，確係被告甲○○之聲音無訛等情，業據原審於判決理由具論綦詳。反觀甲○○指訴丙○○、乙○○傷害乙情，甲○○固提出其左膝蓋受擦傷之診斷證明書
    一紙為證，但訊據被告丙○○、乙○○則堅決否認有持磚塊塊擲甲○○使之受傷
    之事實，辯稱：係甲○○看到伊夫婦，即以穢語謾，伊等乃進屋內拿出錄音機
    要將之錄音為證，甲○○見伊等拿錄音機，即持磚頭對伊等丟擲，丙○○用雙手
    去接，致雙手受傷，磚頭掉到地上又砸到在旁之丙○○左足背部，甲○○係要衝
    過兩家騎樓中間伊等設置之工作時，自己不慎撞傷膝蓋等語，且稽諸甲○○就
    其如何受傷乙節，其於警訊時係稱伊被磚塊打到左膝；於檢察官偵查中則稱丙○○、乙○○二人拿磚塊丟伊，伊閃過一塊，另一塊打到伊；於原審及本院審理
    時又稱係鄭、楊夫婦拿磚塊打正在整理香腸攤之伊背部各等語，先後所供不一，
    已難憑信，且如係用磚頭丟擲背部，其背部竟未受傷，反倒是膝蓋受傷，亦與事
    理有違參諸被告丙○○提出之照片，兩家騎樓間確放置有一工作，高度約略與
    甲○○之膝部相等，是被告丙○○、乙○○等所辯係甲○○欲衝過騎樓時不慎撞
    到膝蓋云云，非不可信。而甲○○提出之驗傷診斷書，只能證明其膝蓋受擦傷，
    並無證據證明係由被告丙○○、乙○○二人所傷害，綜上所述，甲○○及檢察官
    之上訴均無理由，應予駁回。
據上論斷，應依刑事訴訟法第三百六十八條、第三百七十三條，判決如主文。
本案經檢察官陳新慶到庭執行職務。
中    華    民    國     九十二     年       六       月       十       日
                              臺灣高等法院高雄分院刑事第四庭
                                  審判長法官  蕭權閔
                                        法官  李嘉興
                                        法官  陳吉雄
右正本證明與原本無異。
不得上訴。
                                      書記官  黎  珍
中    華    民    國     九十二     年       六       月    十  二      日
                                                                        Ｆ
附件：
    公  訴  人  臺灣高雄地方法院檢察署檢察官
    被      告  甲○○  男（民國○○年○月○○日生）
                        住高雄市○○區○○里○○路一二四號
                        身分證統一編號：Ｅ一0000000號
    被      告  丙○○  男（民國○○○年○月○日生）
                        住高雄市○○區○○里○○路一二六號
                        身分證統一編號：Ｅ一0000000號
    被      告  乙○○  女（民國○○○年○月○日生）
                        住高雄市○○區○○里○○路一二六號
                        身分證統一編號：Ｑ二三二四六二七號
    右二人共同
    選任辯護人  洪錫鵬律師
右列被告等因傷害等案件，經檢察官提起公訴（九十一年度偵字第七七○五號），本
院判決如左：
    主  文
甲○○公然侮辱人，處拘役貳拾日，如易科罰金，以參佰元折算壹日；又傷害人之身
體，處拘役肆拾日，如易科罰金，以參佰元折算壹日。應執行拘役伍拾日，如易科罰
金，以參佰元折算壹日。
丙○○、乙○○均無罪。
    事  實
一、甲○○與丙○○及乙○○夫妻為隔鄰之鄰居關係，前因細故即屢有口角爭執，於
    民國九十一年三月二十五日下午四時十分許，在高雄市○○區○○里○○路一二
    六號丙○○住處前，又因細故而發生口角，甲○○竟公然以台語「幹妳娘」、「
    幹你祖母」等穢語辱罵丙○○及乙○○，迨乙○○進住處內拿出錄音機，甲○○
    另又基於傷害之犯意，拾起路旁之磚塊一塊擲向丙○○及乙○○，致擊中丙○○
    之雙手後，繼而再擊中乙○○之左腳，丙○○因而受有右手掌部紅腫五×三‧五
    平方公分、左手掌部瘀血二×一‧五平方公分之傷害，乙○○因而受有左足背部
    瘀血三‧五×○‧五平方公分之傷害。
二、案經乙○○、丙○○（傷害部分）訴由高雄市政府警察局苓雅分局移送暨丙○○
    （公然侮辱部分）訴由臺灣高雄地方法院檢察署檢察官偵查起訴。
    理  由
壹、有罪部分：
  一、訊據被告甲○○固坦承有於前揭時、地因細故而發生口角，並向告訴人丙○○
      及乙○○丟擲磚塊之事實，惟矢口否認有何傷害及公然侮辱之犯行，辯稱：當
      時伊蹲在攤位旁整理東西，有一顆小石頭丟到伊的背上，伊就轉過身去問告訴
      人丙○○及乙○○在丟什麼，他們二人就又各拿一塊磚頭丟過來，伊就跳開，
      有一塊沒有閃過就擊中左膝，伊不知道是誰擊中伊的，伊就用他們丟過來的磚
      塊丟回去，但沒有丟到他們，伊並沒有以三字經辱罵告訴人丙○○及乙○○，
      告訴人所提供之錄音帶內之聲音並不是伊的云云。然查，右揭事實，業據告訴
      人丙○○及乙○○分別於警訊、偵查中及本院審理時指述綦詳，且互核告訴人
      丙○○及乙○○所指述之內容均相一致，而告訴人丙○○及乙○○分別受有前
      開之傷害，亦有蕭志文醫院九十一年三月二十五日診字第七九二八號及第七九
      二九號診斷證明書二紙附卷可稽（見警卷第五頁、第六頁），而觀諸前開二紙
      診斷證明書上所載告訴人丙○○所受之傷勢係在雙手，而告訴人所受之傷勢係
      在左足部，核與告訴人等所述被告甲○○係拾起磚塊擲向告訴人丙○○及乙○○，致擊中告訴人丙○○之雙手後，繼而再擊中告訴人乙○○之左腳等情相符
      ，再參以被告甲○○於警訊、偵查中及本院審理時均自承有用磚塊丟擲告訴人
      丙○○及乙○○之情事（見警卷第四頁、偵查卷第二十二頁背面及本院卷第一
      百零七頁），再參以證人即到場處理之警員魏志文於偵查中及本院審理時亦證
      稱：伊到達現場時被告甲○○在門口，告訴人丙○○、乙○○在屋內，屋內有
      磚塊散落，告訴人丙○○及乙○○外觀有傷勢等語（見偵查卷第三十七頁背面
      、本院卷第四十七頁、第四十八頁），顯見被告甲○○確有因口角爭執進而以
      磚塊丟擲告訴人等成傷，灼然甚明。另證人即當時在場之該里里長謝三員於本
      院調查時到庭證稱：伊到達時被告甲○○以三字經在罵告訴人丙○○、乙○○
      等語，且經本院當庭播放告訴人等所提出之錄音帶，證人謝三員亦稱：是當時
      吵架狀況所錄製的錄音帶，錄音帶內容的聲音是被告甲○○、告訴人丙○○、
      乙○○及伊的聲音等語（見本院卷第一百二十三頁），並有載有內容為被告甲○○以台語「幹妳娘」、「幹你祖母」等穢語辱罵告訴人丙○○及乙○○之錄
      音帶一捲及錄音譯文一紙附卷可稽（見本院證件存置袋及偵查卷第二十九頁）
      ，顯見被告確有以前開穢語公然侮辱告訴人等無訛。綜上所述，被告前開所辯
      ，顯係卸飾之詞，委不足採。本件事證明確，被告犯行洵堪認定。
  二、查高雄市○○區○○里○○路一二六號告訴人丙○○住處前係為不特定人來往
      之處所，被告甲○○以前開穢語辱罵告訴人丙○○及乙○○時，係處於不特定
      人得以共見共聞之狀態，自符合公然之要件，且被告既以上開穢語辱罵告訴人
      等，含有貶抑告訴人等社會聲譽之故意，是核被告所為，係犯刑法第三百零九
      條第一項之公然侮辱人罪及同法第二百七十七條第一項之傷害罪。又被告以一
      丟擲磚塊之行為，侵害告訴人丙○○及乙○○二人之身體健康法益，係一行為
      而觸犯數罪名之同種想像競合犯，應依刑法第五十五條規定，以一罪論；而被
      告同時以前開穢語辱罵告訴人丙○○及乙○○之行為，侵害告訴人丙○○及乙○○二人之名譽法益，係一行為而觸犯數罪名之同種想像競合犯，應依刑法第
      五十五條規定，以一罪論。另被告所犯前開二罪之間，犯意各別，行為互殊，
      應予分論併罰，公訴人認有方法結果之牽連關係，尚有未洽。爰審酌被告與告
      訴人等為鄰居關係，竟不思和睦相處，反而僅因細故，即率爾以上揭言語辱罵
      及傷害告訴人等，足以貶損告訴人社會上之聲譽及地位，目無法紀，惡性非輕
      ，且犯後否認犯罪，毫無悔意，並未與告訴人等達成和解，給予告訴人等適當
      補償等一切情狀，分別量處如主文所示之刑，並分別諭知易科罰金之折算標準
      ，並定其應執行之刑及諭知易科罰金之折算標準。
貳、無罪部分：
  一、公訴意旨略以：被告丙○○及乙○○夫妻與告訴人甲○○為鄰居，前因細故即
      屢有爭執，於九十一年三月二十五日下午四時十分許，在高雄市○○區○○路
      一二四號與一二六號，被告丙○○及乙○○竟基於傷害之犯意聯絡，丟擲磚塊
      ，其中一塊丟中告訴人甲○○之左膝，致告訴人甲○○受有左膝瘀血傷五×四
      公分之傷害，因認被告丙○○及乙○○共同涉有刑法第二百七十七條第一項傷
      害罪嫌。
  二、按犯罪事實應依證據認定之，無證據不得推定其犯罪事實；又不能證明被告犯
      罪者，應諭知無罪之判決，刑事訴訟法第一百五十四條、第三百零一條第一項
      分別定有明文。次按認定不利於被告之事實，須依積極證據，苟積極證據不足
      為不利於被告事實之認定，即應為有利於被告之認定，更不必有何有利之證據
      。再事實之認定，應憑證據，如未能發現相當證據，或證據不足以證明，自不
      能以推測或擬制之方法，以為裁判之基礎。另告訴人之告訴，係以使被告受刑
      事訴追為目的，是其陳述是否與事實相符，仍應調查其他證據以資審認。又被
      害人之陳述如無瑕疪，且就其他方面調查又與事實相符，固足採為科刑之基礎
      ，倘其陳述尚有瑕疪，則在未究明前，遽採為論罪科刑之根據，即難認為適法
      （最高法院三十年上字第八一六號、四十年台上字第八六號、五十二年台上字
      第一三○○號、六十一年台上字第三○九九號分別著有判例可資參照）。故在
      告訴人指訴被告涉嫌犯罪之場合，如經調查別無其他證據足證其指訴確與事實
      相符，則本於「罪證有疑、利於被告」之證據法則，即不得遽以其片面之指訴
      ，擷為認定被告犯罪之唯一事證，合先敘明。
  三、本件公訴人認被告等涉有前揭傷害之犯行，無非係以告訴人甲○○之指訴及證
      人魏志文之證述，復有林進興驗傷診斷書一份為其論罪之依據。然訊據被告丙○○及乙○○均堅決否認有何傷害之犯行，均辯稱：並沒有用磚塊丟擲告訴人
      甲○○，是告訴人要衝向伊住處騎樓時自己受傷的等語。經查，被告丙○○及
      乙○○於警訊、偵查中及本院審理時均否認有以磚塊丟擲告訴人甲○○之行為
      ，雖告訴人甲○○所提出之林進興醫院九十一年三月二十五日甲診字第二二八
      三號驗傷診斷書（見警卷第七頁），其上係載明告訴人受有左膝五×四公分瘀
      血傷之傷害，然此僅能證明告訴人於九十一年三月二十五日就診時，確有如診
      斷書所載之傷勢，惟並無法證明此傷勢從何而來，更無法據以推論告訴人所受
      之傷害即為被告等共同丟擲磚塊所肇致，且證人謝三員於本院調查時到庭證稱
      ：伊到現場時看到告訴人甲○○正要拿棍子打丙○○，伊有阻擋告訴人甲○○
      ，看到告訴人甲○○的左腳有踢到鋁製的工作台，膝蓋有受傷等語（見本院卷
      第六十四頁），是告訴人前開左膝之瘀血傷亦極有可能係踢到鋁製工作台所致
      。另證人魏志文於偵查中及本院審理時雖均證述：告訴人甲○○有說被告等拿
      磚塊丟告訴人，並有受傷等語（見偵查卷第三十八頁、本院卷第四十七頁），
      然證人魏志文係據報後前往現場處理之警員，案發時並非在場目擊之人，自難
      以告訴人之轉述案發情形，即以證人前開所述據此認定告訴人所受之傷勢確係
      被告等所為。再告訴人於本院審理時供稱：伊看到里長（即謝三員）時，就叫
      里長趕快過來，當時被告丙○○手上還拿一根鐵管，看到里長來就馬上放掉，
      伊當時手上並沒有拿棍子等語（見本院卷第一百零七頁、第一百零八頁），而
      證人謝三員於警訊及本院調查時均證稱：伊到達現場時見被告甲○○拿棍子要
      打丙○○等語（見偵查卷第四十一頁背面、本院卷第六十四頁），是告訴人就
      當時案發之情形所述，顯與證人謝三員到達現場後所見有所不符，則告訴人就
      案發之經過，所述是否真實，即非無疑。綜上所述，既無從排除本件告訴人左
      膝之瘀血傷為其踢到鋁製工作台所致，且告訴人所述被告等以磚塊丟擲成傷之
      犯行，除告訴人之指訴外，亦查無有其他積極證據足資審認被告等確有公訴人
      所指以磚塊丟擲告訴人之傷害犯行，揆諸前開說明，尚不得遽以告訴人片面之
      指訴，擷為認定被告等犯罪之唯一事證，不能證明被告等此部分之犯罪，依法
      自應為被告二人無罪之諭知。
據上論斷，應依刑事訴訟法第二百九十九條第一項前段、第三百零一條第一項，刑法
第二百七十七條第一項、第三百零九條第一項、第五十五條、第四十一條第一項、第
五十一條第六款，罰金罰鍰提高標準條例第一條前段、第二條，判決如主文。
本案經檢察官莊榮松到庭執行職務。
中      華      民      國    九十二    年      四      月     十八     日
                                    臺灣高雄地方法院刑事第三庭
                                        法  官     陳玉聰
右正本證明與原本無異。
如不服本判決，應於判決送達後十日內，向本院提出上訴狀。
          書記官     鄭淑臻
中    華    民    國    九十二    年       四     月        十八        日
附錄本判決論罪科刑法條全文：
刑法第二百七十七條
傷害人之身體或健康者，處三年以下有期徒刑、拘役或一千元以下罰金。
刑法第三百零九條
公然侮辱人者，處拘役或三百元以下罰金。


司法院資訊處製作；財團法人民間司法改革基金會備份。
